【裁判字號】    97,訴,1937
【裁判日期】    970717
【裁判案由】    違反毒品危害防制條例
【裁判全文】
臺灣彰化地方法院刑事判決              97年度訴字第1937號
公  訴  人  臺灣彰化地方法院檢察署檢察官
被      告  甲○○
                   （另案在臺灣雲林第二監獄執行中）
上列被告因違反毒品危害防制條例案件，經檢察官提起公訴（97
年度毒偵字第2356號），本院依簡式審判程序判決如下：
    主  文
甲○○施用第一級毒品，累犯，處有期徒刑拾月。
    事  實
一、甲○○於民國89年間，因施用第一、二級毒品案件，經本院
    以89年度毒聲字第5431號裁定令入戒治處所施以強制戒治1
    年，嗣經本院90年度毒聲字第1869號裁定准予停止戒治，所
    餘戒治期間付保護管束，而於90年6月4日出所，並於90年11
    月27日保護管束期滿未經撤銷，視為強制戒治執行完畢，由
    臺灣彰化地方法院檢察署檢察官以90年度戒毒偵字第1753、
    1754、1755號為不起訴處分確定。復於92年間因搶奪案件，
    經本院以92年度訴字第941號判處有期徒刑8月確定；又於前
    揭強制戒治執行完畢釋放後5年內之93年間，因施用第一、
    二級毒品案件，經本院以93年度訴字第934號分別判處有期
    徒刑7月、3月，應執行有期徒刑8月確定；再於94年間因施
    用毒品案件，經本院以94年度訴字第556號判處有期徒刑8
    月確定，上開3案經接續執行後，於95年8月21日縮短刑期假
    釋惟未釋放，另接續執行其於93年間因竊盜案件經本院以94
    年簡字第5號所判處之拘役55日，於95年10月15日始假釋出
    監付保護管束，又因案撤銷假釋，嗣因中華民國96年罪犯減
    刑條例公布施行，上開3案經裁定減刑為有期徒刑4月、應執
    行有期徒刑4月及有期徒刑4月，而於96年7月16日執行完畢
    。詎其仍不知悔改，復基於施用第一級毒品海洛因之犯意，
    於97年4月29日為警採尿往前回溯72小時內某時，在彰化縣
    社頭鄉橋頭村某芭樂園內，以針筒注射方式，施用第一級毒
    品海洛因1次。嗣於同日9時30分許，為警在彰化縣員林鎮○
    ○路○段514巷口盤查，雖當場無具體事證足資證明甲○○確
    實涉有施用海洛因之上開犯行，惟甲○○仍自願隨同員警回
    所偵查，並於其上開施用海洛因犯罪未為有偵查權限之機關
    發覺前，即主動向員警自首前開犯行，而接受裁判，且經警
    採集其尿液送驗後，結果呈嗎啡陽性反應，而悉上情。
二、案經彰化縣警察局員林分局報告臺灣彰化地方法院檢察署檢
    察官偵查起訴。
    理  由
一、本案被告甲○○所犯係死刑、無期徒刑、最輕本刑為3年以
    上有期徒刑以外之罪，其於準備程序就前揭被訴事實為有罪
    之陳述，經受命法官告知簡式審判程序之旨，並聽取其與公
    訴人之意見後，本院認無不得或不宜改依簡式審判程序進行
    之處，爰依刑事訴訟法第273條之1第1項、第284條之1，裁
    定本案由受命法官獨任進行簡式審判程序，合先敘明。
二、訊據被告甲○○對於上開事實坦承不諱，且其於97年4月29
    日為警採集之尿液，經送驗結果，確呈嗎啡陽性反應，有彰
    化縣警察局員林分局委託檢驗尿液代號與真實姓名對照認證
    單及詮昕科技股份有限公司出具之濫用藥物尿液檢驗報告各
    1紙在卷可稽，足徵被告之任意性自白與事實相符，堪予採
    信。
三、按施用第一、二級毒品為犯罪行為，毒品危害防制條例第10
    條定有處罰明文。故施用第一、二級毒品者，依前揭規定本
    應科以刑罰，惟基於刑事政策，對合於一定條件之施用者，
    則依同條例第20條、第23條之規定，施以觀察、勒戒或強制
    戒治之保安處分。又毒品危害防制條例於92年7月9日修正公
    布，自93年1月9日施行。其中第20條、第23條將施用毒品之
    刑事處遇程序，區分為「初犯」及「5年內再犯」、「5年後
    再犯」。依其立法理由之說明：「初犯」，經觀察、勒戒或
    強制戒治後，應為不起訴處分或不付審理之裁定；「5年內
    再犯」者，因其再犯率甚高，原實施之觀察、勒戒及強制戒
    治既已無法收其實效，爰依法追訴或裁定交付審理。至觀察
    、勒戒或強制戒治執行完畢釋放後，「5年後再犯」者，前
    所實施之觀察、勒戒或強制戒治已足以遮斷其施用毒品之毒
    癮，為期自新及協助其斷除毒癮，仍適用「初犯」規定，始
    應先經觀察、勒戒或強制戒治程序。查本件被告曾於89年間
    ，因施用第一、二級毒品案件，經本院以89年度毒聲字第54
    31號裁定令入戒治處所施以強制戒治1年，嗣經本院90年度
    毒聲字第1869號裁定准予停止戒治，所餘戒治期間付保護管
    束，而於90年6月4日出所，並於90年11月27日保護管束期滿
    未經撤銷，視為強制戒治執行完畢，由臺灣彰化地方法院檢
    察署檢察官以90年度戒毒偵字第1753、1754、1755號為不起
    訴處分確定。惟其於前揭強制戒治執行完畢釋放後5年內之
    93年間，因施用第一、二級毒品案件，經本院以93年度訴字
    第934號判處應執行有期徒刑8月確定；再於94年間因施用毒
    品案件，經本院以94年度訴字第556號判處有期徒刑8月確定
    等情，有臺灣高等法院被告前案紀錄表及臺灣彰化地方法院
    檢察署刑案資料查註紀錄表各1份在卷可參。是被告前因施
    用毒品案件，經強制戒治執行完畢釋放後，曾於5年內再度
    施用毒品並依法追訴處罰，揆諸前揭說明，被告自不合於「
    5年後再犯」之規定，且因被告已於「5年內再犯」，顯見其
    再犯率甚高，即應依毒品危害防制條例第10條之規定處罰。
    綜上所述，本案事證明確，被告犯行洵堪認定，應予依法論
    科。
三、查海洛因係毒品危害防制條例所定之第一級毒品，不得非法
    持有、施用。核被告甲○○所為，係犯毒品危害防制條例第
    10條第1項之施用第一級毒品罪。其為供施用毒品海洛因而
    持有之低度行為，為其施用之高度行為所吸收，不另論罪。
    被告有如事實欄所述之論罪科刑及執行完畢紀錄，此有臺灣
    高等法院被告前案紀錄表1份在卷可按，其受有期徒刑執行
    完畢，於5年以內故意再犯本件有期徒刑以上之罪，為累犯
    ，應依刑法第47條第1項規定，加重其刑。按刑法第62條所
    謂「發覺」，固非以有偵查犯罪職權之機關或人員確知其人
    犯罪無誤為必要，而於對其發生嫌疑時，即得謂為已發覺；
    但此項對犯人之嫌疑，仍須有確切之根據得為合理之可疑者
    ，始足當之，若單純主觀上之懷疑，要不得謂已發生嫌疑（
    最高法院72年臺上字第641號判例意旨參照）。本件有關被
    告涉犯施用第一級毒品海洛因之犯行，被告係為員警於97年
    4月29日9時30分許在彰化縣員林鎮○○路○段514巷口盤查時
    ，雖當場無具體事證足資證明被告確實涉有施用海洛因之上
    開犯行，被告仍自願隨同員警回所偵查，並同意採尿送驗，
    惟在尚未知悉檢驗結果，而被告外觀亦無何特徵足以顯現其
    係現行犯或準現行犯之情形下，被告即在警員製作筆錄時主
    動向彰化縣警察局員林分局永靖分駐所警員自首其施用第一
    級毒品海洛因之犯行（參職務報告及97年4月29日警局調查
    筆錄），足認被告確係在警員未發現有確切之根據得為合理
    之懷疑前，即主動供述其施用第一級毒品海洛因，是被告對
    於未發覺之罪自首而接受裁判，應依自首之規定減輕其刑，
    上開刑有加重及減輕者，應依法先加後減之。爰審酌被告因
    施用毒品經強制戒治後，猶未能深切體認毒品危害己身之鉅
    ，及早謀求脫離毒害之道，反而於出監後伺機再犯，未見有
    何收斂、警惕之意，無視於毒品對於自身健康之戕害及國家
    對於杜絕毒品犯罪之禁令，自有使其接受相當時期監禁以敦
    化性情之必要，惟念及被告尚能坦承犯行，且施用毒品固戕
    害個人健康至深，然就他人權益之侵害仍屬有限，及其犯罪
    目的、手段、智識程度等一切情狀，量處如主文所示之刑，
    以示懲儆。
據上論斷，應依刑事訴訟法第273條之1第1項、第299條第1項前
段，毒品危害防制條例第10條第1項，刑法第11條前段、第47條
第1項、第62條前段，判決如主文。
本案經檢察官莊佳瑋到庭執行職務。
中    華    民    國    97    年    7     月    17    日
                  刑事第二庭          法  官  尚安雅
以上正本證明與原本無異。
如不服本判決，應於判決送達後10日內，向本院提出上訴書狀，
上訴書狀應「敘述具體上訴理由」，並按他造當事人之人數附繕
本。「切勿逕送上級法院」。
中    華    民    國    97    年    7     月    23    日
                                      書記官  陳文俊
附錄本案論罪科刑法條：
毒品危害防制條例第10條
施用第一級毒品者，處 6 月以上 5 年以下有期徒刑。
施用第二級毒品者，處 3 年以下有期徒刑。


司法院資訊處製作；財團法人民間司法改革基金會備份。
